臺灣臺中地方法院刑事判決　　　　　　　　　　　　九十一年度訴字第二三七六號
　　公　訴　人　臺灣臺中地方法院檢察署檢察官
　　被　　　告　乙○○
右列被告因偽造文書等案件，經檢察官提起公訴（九十一年度偵字第一一六五五號）
，本院判決如左：
    主  文
乙○○連續行使偽造私文書，足以生損害於他人，累犯，處有期徒刑捌月。如附表所
示特約商店之信用卡簽帳單顧客存根聯參張，及商店存根聯參張上偽造之「ＷＵ
ＣＨＥＮ  ＳＨＩＮ」（即甲○○之英文姓名）及「甲○○」之署押，均沒收。
    事  實
一、乙○○曾於民國八十八年間因偽造文書案件，經臺灣臺南地方法院判處有期徒刑
    四月，另因軍法逃亡案件，經法院判處有期徒刑二年二月，嗣經定執行刑為二年
    五月，於九十年三月七日假釋期滿執行完畢，仍不知悔悟。於九十年十月間擔任
    立法委員林瑞圖競選總部義工時，見工作人員甲○○所有皮包常置於桌上而疏於
    管理之際，竟意圖為自己不法之所有，並基於概括之犯意：
  (一)先於九十年十月十九日下午七時許，在臺北市○○區○○路四段三十巷三十三號
    立法委員林瑞圖競選總部，竊取甲○○置於桌上皮包內之農民銀行ＶＩＳＡ信用
    卡乙張（卡號0000000000000000號）後，於同日下午八時四分
    許持往台北市○○區○○路四段五十三號「金昌珠寶銀樓」內，向店員張安國佯
    稱購買金飾，並在信用卡簽帳單上偽造「ＷＵ  ＣＨＥＮ  ＳＨＩＮ」（即甲○
    ○之英文姓名）及「甲○○」之簽名而偽造私文書後，再將簽帳單交予「金昌珠
    寶銀樓」店員張安國而加以行使，使「金昌珠寶銀樓」店員張安國陷於錯誤，誤
    信為「甲○○」本人消費，而交付乙○○所購買價值新台幣（下同）一萬六千四
    百元之金飾，足生損害於甲○○、金昌珠寶銀樓、財團法人聯合信用卡處理中心
    及農民銀行，乙○○於詐得上開財物後，再趁甲○○不在之際，趁機將上開信用
    卡放回甲○○皮包內，並將詐得之金飾變賣後花費殆盡。
  (二)乙○○又於九十年十月二十一日下午一時許，在上開立法委員林瑞圖競選總部，
    竊取甲○○皮包內同上之農民銀行ＶＩＳＡ信用卡乙張後，於同日下午二時許持
    往臺北市○○區○○路一段三十九號「佳鴻珠寶銀樓」內，向店員丁女玲詐購金
    飾，並在信用卡簽帳單上偽造「ＷＵ ＣＨＥＮ  ＳＨＩＮ」 之簽名而偽造私文
    書後，再將簽帳單交付「佳鴻珠寶銀樓」店員丁女玲而加以行使，使「佳鴻珠寶
    銀樓」店員丁女玲陷於錯誤，誤信為「甲○○」本人消費，而交付乙○○所購買
    價值二萬三千二百元之金飾，足生損害於甲○○、佳鴻珠寶銀樓、財團法人聯合
    信用卡處理中心及農民銀行，乙○○於詐得財物後，再趁甲○○不在之際，趁機
    將上開信用卡放回甲○○皮包內，並將詐得之金飾變賣後花費殆盡。
  (三)乙○○復於九十年十一月十七日上午十時許，在上開立法委員林瑞圖競選總部，
    竊取吳振皮包內同上之農民銀行ＶＩＳＡ信用卡乙張後，於同日上午十時四十分
    許持往臺北市○○區○○路一段六十三號「寶昇銀樓有限公司」內（下稱寶昇銀
    樓），向店員陳柏菁詐購金飾，並偽造「ＷＵ  ＣＨＥＮ  ＳＨＩＮ」之簽名而
    偽造私文書後，再將簽帳單交付「寶昇銀樓」店員陳柏菁而加以行使，使「寶昇
    銀樓」店員陳柏菁陷於錯誤，誤信為「甲○○」本人消費，而交付乙○○所購買
    價值二萬七千九百元之金飾，足生損害於甲○○、寶昇銀樓、財團法人聯合信用
    卡處理中心及農民銀行，乙○○於詐得財物後再趁甲○○不在之際，趁機將上開
    信用卡放回甲○○皮包內，並將詐得之金飾變賣後花費殆盡。嗣因甲○○接獲銀
    行消費帳單，經向銀行查詢及調閱寶昇銀樓之監視錄影帶，始查悉上情。
二、案經甲○○訴由臺北市政府警察局內湖分局報請臺灣士林地方法院檢察署呈請臺
    灣高等法院檢察署令轉臺灣臺中地方法院檢察署檢察官偵查起訴。
    理  由
一、訊據被告乙○○，對於未經甲○○同意，使用甲○○所有之上開農民銀行信用卡
    ，於右揭時間、地點，偽造甲○○之簽名於信用卡簽帳單上，而向金昌珠寶銀樓
    、佳鴻珠寶銀樓、寶昇銀樓之店員詐得金飾等事實，雖坦承不諱，然矢口否認有
    竊取甲○○之信用卡，辯稱：甲○○之信用卡放置在茶桌底下，其拾獲後均放在
    自己之皮包內，並非從甲○○之皮包內竊得云云。本院查：
  (一)右開事實業據被告於偵查中自白在卷，核與告訴人甲○○於警訊及偵查中之指訴
    ，及證人陳柏菁、張安國及丁女玲於警訊及偵查中證述之情節相符。被告於偵查
    中供稱：「（是否有偷甲○○農民銀行信用卡去盜刷？）有的。我是在盜刷當天
    偷的，幾時偷忘了。我記得約在每次刷卡前約半小時在他放在茶几上之皮包內偷
    信用卡及名片，再到附近的珠寶店盜刷。」（臺灣臺中地方法院檢察署九十一年
    度偵字第一一六五五號偵查卷宗第十二頁）。告訴人甲○○於警訊中陳稱：「（
    犯罪嫌疑人乙○○（六十年八月二十日生、Ｚ000000000）如何竊取妳
    的農民銀行信用卡（卡號：0000000000000000）去銀樓盜刷金
    飾？）因為之前乙○○（六十年八月二十日生、Ｚ000000000）有接受
    過服務處法律諮詢服務，所以在立法委員選舉期間自願到林瑞圖立法委員競選總
    部（臺北市○○區○○路四段三十巷三十三號）做義工，那段期間選務人員和義
    工均把皮包放在櫃子裡，所以趁我不注意的時候而竊取我所持有之農民銀行信用
    卡（卡號：0000000000000000）去銀樓盜刷金飾。」（臺灣士
    林地方法院檢察署九十一年度偵字第三二０四號偵查卷宗第十八頁反面、第十九
    頁）。由上述被告於偵查中供述之情節及告訴人於警訊時所陳事實觀之，告訴人
    甲○○所有之信用卡尚在其管理支配中而未遺失，換言之，上開農民銀行信用卡
    尚在告訴人持有中，其對於信用卡之持有關係，乃因被告之占有使用行為而改變
    ，被告以不法之方法改變上開信用卡之持有狀態，在法律之評價上自應認為係竊
    盜行為。
  (二)再者，被告持甲○○之信用卡至銀樓刷卡消費時，尚另外提出甲○○之名片以取
    信銀樓之職員，此經佳鴻珠寶銀樓職員，即證人丁女玲於警訊中陳述甚詳（臺灣
    士林地方法院檢察署九十一年度偵字第三二０四號偵查卷宗第二十七頁）。對照
    上開被告於偵查中所供其亦竊取甲○○之名片等情，更見被告於偵查中所供之情
    節始與事實相符。因此，本院認為被告於審判中所述未竊取甲○○之信用卡一節
    ，尚難採信。
  (三)又被告持甲○○所有之信用卡至寶昇銀樓刷卡購買金飾，經該銀樓之監視攝影機
    錄下當時之情形，有錄影帶一卷扣案可憑。經本院勘驗該錄影帶，畫面中（上開
    臺灣士林地方法院檢察署偵查卷宗第三十二頁、第三十三頁所附翻拍照片）購買
    金飾之男子確係被告乙○○，亦有勘驗筆錄一紙附卷可憑。此外，復有農民銀行
    信用卡帳單乙紙、簽帳單三紙、請款單乙紙、發票二紙、信用卡申請書乙紙等附
    卷可資佐證。本件事證已臻明確，被告犯行應堪認定。
二、核被告乙○○所為，係犯刑法第三百二十條第一項竊盜罪，第二百十六條、二百
    十條行使偽造私文書罪，第三百三十九條第一項詐欺取財罪，論述如下：
  (一)按無不法所有之意圖，取得他人之物為一時之用，或得謂之使用竊盜，而認與刑
    法上之竊盜罪有別，惟如就物為攸關權義或處分之行為，縱事後物歸原主，得否
    謂僅屬使用竊盜而不構成竊盜罪，自非無疑（最高法院八十六年度台上字第四九
    七六號判決）。本件被告竊取甲○○之信用卡，其目的係持以詐購財物之用，被
    告雖於刷卡完畢後即返還信用卡，然其並非僅為一時之使用，而係以信用卡所有
    人自居加以使用，自與上開使用竊盜情形不同。被告乙○○此部分所為，係犯刑
    法第三百二十條第一項之竊盜罪。
  (二)被告在信用卡簽帳單上偽造「ＷＵ  ＣＨＥＮ  ＳＨＩＮ」及「甲○○」之簽名
    後，再持以行使交付特約商店之行為，係犯刑法第二百十六條、第二百十條之行
    使偽造私文書罪，被告在簽帳單上偽造上開署押之行為，係偽造簽帳單之部分行
    為，而偽造簽帳單之低度行為為行使之高度行為所吸收，均不另論罪。
  (三)被告意圖為自己不法之所有，冒用「ＷＵ  ＣＨＥＮ  ＳＨＩＮ」名義向上開銀
    樓店員購買金飾，使銀樓店員陷於錯誤而交付金飾予被告，係犯刑法第三百三十
    九條第一項之詐欺取財罪。
  (四)被告多次竊盜、行使偽造私文書及詐欺取財之犯行為，均時間緊接，所犯罪名相
    同，顯係出於概括之犯意為之，均為連續犯，依刑法第五十六條之規定，皆以一
    罪論，並加重其刑。被告所犯上開竊盜、行使偽造私文書及詐欺罪三罪間，有方
    法、結果之牽連關係，應依刑法第五十五條後段之規定，從較重之行使偽造私文
    書罪處斷。
  (五)被告曾於八十八年間因偽造文書案件，經臺灣臺南地方法院判處有期徒刑四月，
    另因軍法逃亡案件，經法院判處有期徒刑二年二月，嗣經定執行刑為二年五月，
    於九十年三月七日假釋期滿執行完畢，臺灣臺中地方法院檢察署前案資料查註紀
    錄表、臺灣高等法院被告全國前案紀錄表各乙紙附卷可稽，其於有期徒刑執行完
    畢後，五年以內再犯本件有期徒刑以上之罪，為累犯，應依刑法第四十七條規定
    遞加重其刑。
  (六)審酌被告乙○○曾有偽造文書之前科紀錄，竟於法院判決處刑且執行完畢後，不
    思正途，又連續多次冒用他人之信用卡消費，除造成信用卡持有人之損害外，亦
    對信用卡交易秩序有不良之影響，被告投機取巧之心態實無可憫，並審酌其犯罪
    之動機、目的、手段，犯罪所生之危害、犯罪後坦承部分犯行，態度尚稱良好等
    一切情狀，量處如主文所示之刑。
  (七)如附表所示簽帳單，為電子端末機式之信用卡簽帳單，一式二聯複寫，於持卡消
    費後第一聯交付消費者，第二聯為特約商店自存。其中其第一聯即顧客存根聯部
    分，分別由附表所示之特約商店交付被告，顯為被告所有並供本案犯罪所用之物
    ，雖均未扣案，然未有積極證據證明各該簽帳單業已滅失，自仍應依刑法第三十
    八條第一項第二款宣告沒收，且各該偽造之簽帳單既經沒收，其上偽造之署押自
    不另為沒收之宣告（最高法院六十三年台上字第二七七０號判例意旨參照）。又
    上開簽帳單第二聯即商店存根聯，於被告刷卡消費後，交予附表所示之特約商店
    店，非屬被告所有，然其上偽造之「ＷＵ  ＣＨＥＮ  ＳＨＩＮ」（即甲○○之
    英文姓名）及「甲○○」之署押，不問屬於被告與否，應依刑法第二百十九條規
    定，宣告沒收。
據上論斷，應依刑事訴訟法第二百九十九條第一項前段，刑法第五十六條、第二百十
六條、第二百十條、第三百二十條第一項、第三百三十九條第一項、第五十五條後段
、第四十七條、第三十八條第一項第二款、第二百十九條，罰金罰鍰提高標準條例第
一條前段，判決如主文。
中      華      民      國    九十一      年    十一    月      十八    日
                                臺灣臺中地方法院刑事第三庭
                                    法  官  林  三  元
右正本證明與原本無異。
如不服本判決，應於判決送達後十日內向本院提出上訴狀，上訴於臺灣高等法院臺中
分院( 須附繕本 )。
                                    書記官
中      華      民      國    九十一      年    十一    月      十八    日
附錄論罪法條：
刑法第三百二十條第一項：
意圖為自己或第三人不法之所有，而竊取他人之動產者，為竊盜罪，處五年以下有期
徒刑、拘役或五百元以下罰金。
刑法第二百一十條：
偽造、變造私文書，足以生損害於公眾或他人者，處五年以下有期徒刑。
刑法第二百一十六條：
行使第二百十條至第二百十五條之文書者，依偽造、變造文書或登載不實事項或使登
載不實事項之規定處斷。
刑法第三百三十九條第一項：
意圖為自己或第三人不法之所有，以詐術使人將本人或第三人之物交付者，處五年以
下有期徒刑、拘役或科或併科一千元以下罰金。
附表：
  編號    簽帳日期    金額（新台幣）  特  約  商  店        備  註
  一      90.10.00    00000元    金昌珠寶銀樓          信用卡簽帳單
                                      台北市○○區○○路    一式二份複寫
                                      四段三十巷三十三號
  二      90.10.00    00000元    佳鴻珠寶銀樓          同右
                                      台北市○○區○○路
                                      一段三十九號
  三      90.11.00    00000元    寶昇銀樓              同右
                                      台北市○○區○○路
                                      一段六十三號
